【裁判字號】    95,交訴,16
【裁判日期】    950623
【裁判案由】    公共危險等
【裁判全文】
臺灣雲林地方法院刑事判決              95年度交訴字第16號
公  訴  人  臺灣雲林地方法院檢察署檢察官
被      告  甲○○
上列被告因公共危險等案件，經檢察官提起公訴（95年度偵字第
71號）及追加起訴，被告於準備程序中就被訴事實為有罪之陳述
，受命法官於聽取當事人之意見後，本院合議庭裁定改由受命法
官獨任以簡式審判程序審理，判決如下：
    主  文
甲○○服用酒類，不能安全駕駛動力交通工具而駕駛者，處有期
徒刑貳月；又因過失傷害人致重傷，處有期徒刑捌月；又駕駛動
力交通工具肇事，致人受傷而逃逸，處有期徒刑柒月；應執行有
期徒刑壹年肆月。
    犯罪事實及理由
壹、程序事項：
    被告甲○○所犯為死刑、無期徒刑、最輕本刑為3 年以上有
    期徒刑之罪或高等法院管轄第一審案件以外之案件，而於本
    院準備程序進行中，被告就被訴事實為有罪之陳述，經法官
    告知簡式審判程序之旨，並聽取公訴人及被告之意見後，經
    本院合議庭裁定由受命法官獨任進行簡式審判程序，合先敘
    明。
貳、實體事項：
  一、構成犯罪事實：
      甲○○於民國94年11月7 日下午3 點多，在其位於雲林縣
      虎尾鎮○○里○○路25之11號住處飲用啤酒1 罐後，已呈
      酒醉狀態而達不能安全駕駛動力交通工具之程度，竟仍不
      顧公眾之安危，於同日下午5 時許，猶駕駛車牌號碼4281
      -JK 號自用小客車，沿雲林縣斗六市○○○路，由西往東
      方向行駛，擬前往斗六市工業區。嗣於同日下午5 時30分
      許，途經雲林縣斗六市○○○路鎮北24分17電桿前時，原
      應注意汽車除行駛於單行道或指定行駛於左側車道外，在
      未劃標線之道路，應靠右行駛，且駕駛人應注意車前狀況
      ，並隨時採取必要之安全措施，而依當時情形，天候晴、
      夜間有照明、視線良好、路面乾燥平坦無缺陷、無障礙物
      ，亦無不能注意之情事，竟能注意而因不勝酒力疏未注意
      及此，貿然偏左駛入對向由東往西之車道內，致與乙○○
      所騎乘，沿斗六市○○○路，由東往西方向行駛，車牌號
      碼SY3-197 號輕型機車之車頭發生碰撞，使乙○○因而受
      有頭部外傷併蛛網膜下腔出血、雙側血胸併多處肋骨骨折
      、右肩脫位、右大腿骨折、右脛骨骨折及胸椎脊髓損傷致
      下半身癱瘓等重傷害。詎甲○○肇事後不僅未下車察看，
      反立即逃逸。嗣因在現場目睹肇事經過之陳麗娟記下車號
      報警，方為警循線於同日晚間查獲。甲○○經警查獲後，
      為警於94年11月7 日晚上9 時38分許，對其進行酒精濃度
      測試，結果測得呼氣中酒精濃度為每公升含酒精濃度0.22
      毫克，經推算其開始駕車時之呼氣中酒精濃度為每公升含
      酒精濃度0.46毫克（計算式為0.22+0.052【每小時之酒精
      代謝率】×4.63小時【開始駕車距離酒測之時間】＝0.46
      ，檢察官補充理由書誤載為0.55mg/l），而悉上情。
  二、認定犯罪事實所憑之證據及理由：
      上揭犯罪事實，業據告訴人乙○○於警詢中指訴綦詳，核
      與目擊證人陳麗娟於警詢及偵查中證述情節相符，並有道
      路交通事故當事人酒精測定紀錄表、道路交通事故現場圖
      、道路交通事故調查報告表(一)、(二)、現場照片及車輛受損
      照片共14張附卷可稽。而依交通部道路交通安全督導委員
      會委託學者自89年3 月間起至90年2 月間止針對國人進行
      實驗研究，體內所含酒精濃度與代謝率之實驗結果，每人
      的飲酒量依其體重計算，於餐後30分鐘飲完酒，飲完後其
      呼氣酒精濃度最高點為酒後1 小時；又自飲酒1 小時後開
      始計算代謝率，呼氣酒精代謝率總平均值為每小時0.052
      毫克（引自蔡中志著「國人酒精濃度與代謝率及對行為影
      響之實驗研究」一文，警光雜誌第538 期）。經查，依被
      告所供，飲酒完畢之時間為94年11月7 日下午3 點多，開
      始駕車時間係下午5 時許，而警員係於晚上9 時38分許對
      被告進行測試，酒精濃度測定值為每公升0.22毫克，則被
      告飲用酒類後其呼氣酒精濃度最高點為酒後1 小時，即94
      年11月7 日下午4 點多，之後即開始代謝，而被告自開始
      駕車時間距酒測時間為4 小時38分（即4.63小時），依前
      揭國人體內酒精含量之代謝率計算，被告開始駕車時，體
      內呼氣所含酒精濃度最高點應達每公升0.46毫克（計算式
      為：0.22mg/l＋0.052 mg/l×4.63hr=0.46mg/l） ，另依
      醫學統計，該濃度已足使人興奮或鎮靜，肌肉協調能力肉
      損，反應遲鈍，參以被告係駛入對向車道與告訴人發生車
      禍，足見被告當時確實已達不能安全駕駛動力交通工具之
      程度。再告訴人確係因本件車禍受有重傷，亦有告訴人之
      診斷證明書2 紙在卷可參。又上開犯罪事實，並據被告於
      本院審理時坦承不諱，互核相符，是被告自白與事實相符
      ，應可採信。按汽車除行駛於單行道或指定行駛於左側車
      道外，在未劃標線之道路，應靠右行駛；駕駛人應注意車
      前狀況，並隨時採取必要之安全措施；道路交通安全規則
      第95條前段及第94條第3 項分別訂有明文。被告於前揭時
      地駕駛車輛應注意能注意而不注意上開規定，以致肇事，
      被告之行為自有過失，而告訴人確係因本件車禍受有重傷
      ，是被告之過失行為與告訴人受重傷間具有相當因果關係
      。綜上所述，事證明確，被告犯行均應堪認定。
  三、論罪科刑之理由：
      (一)核被告甲○○所為，係犯刑法第185 條之3 之服用酒類
        ，不能安全駕駛動力交通工具而駕駛罪、第284 條第1
        項後段之過失致重傷罪及第185 條之4 之肇事逃逸罪。
        檢察官雖僅起訴被告過失致重傷及肇事逃逸之犯罪事實
        ，惟被告酒後駕車部分，既屬1 人犯數罪之相牽連案件
        ，並據檢察官以書面追加起訴，自應併予審判，附此敘
        明。被告所犯上開3 罪罪名互異，犯意各別，應分論併
        罰。
      (二)被告為汽車駕駛人，酒醉駕駛4281-JK 號自用小客車行
        駛於道路上，因而致人受重傷，依法應負刑事責任，所
        犯過失致重傷罪部分，應依道路交通管理處罰條例第86
        條第1 項之規定，加重其刑。
      (三)爰審酌被告飲酒後之呼氣中酒精濃度、就車禍發生之過
        失程度、於肇事後尚未與告訴人達成和解、告訴人所受
        傷痛程度及其犯後尚能坦承犯行、態度尚可，僅國中畢
        業、教育程度不高，本身又以打零工謀生，月入新臺幣
        15,000元，經濟狀況亦不佳等一切情狀，分別量處如主
        文所示之刑，並定其應執行之刑。至檢察官請求就酒後
        駕車部分判處有期徒刑5 月，過失致重傷部分判處有期
        徒刑1 年6 月，肇事逃逸部分判處有期徒刑1 年，均尚
        嫌過重，併此敘明。
  四、適用之法律：
      (一)刑事訴訟法第273 條之1 第1 項、第299 條第1 項前段
        。
      (二)刑法第185 條之3 、第284 條第1 項後段、第185 條之
        4、第51條第5 款。
      (三)罰金罰鍰提高標準條例第1 條前段。
      (四)道路交通管理處罰條例第86條第1項。
本案經檢察官林禎瑩到庭執行職務。
中    華    民    國    95    年    6     月    23    日
                  刑事第三庭    法  官  廖淑華
以上正本證明與原本無異。
如不服本判決，應於判決收受後10日內，向本院提出上訴狀（須
附繕本）。
                                書記官  張菀純
中    華    民    國    95    年    6     月    23    日
附錄法條：刑法第185 條之3 、第284 條、第185 條之4
中華民國刑法第185條之3
服用毒品、麻醉藥品、酒類或其他相類之物，不能安全駕駛動力
交通工具而駕駛者，處一年以下有期徒刑、拘役或三萬元以下罰
金。
中華民國刑法第284條(過失傷害罪)
因過失傷害人者，處六月以下有期徒刑、拘役或五百元以下罰金
，致重傷者，處一年以下有期徒刑、拘役或五百元以下罰金。
從事業務之人，因業務上之過失傷害人者，處一年以下有期徒刑
、拘役或一千元以下罰金，致重傷者，處三年以下有期徒刑、拘
役或二千元以下罰金。
中華民國刑法第185條之4
駕駛動力交通工具肇事，致人死傷而逃逸者，處六月以上五年以
下有期徒刑。


司法院資訊處製作；財團法人民間司法改革基金會備份。
